臺灣臺中地方法院民事判決  
110年度中簡字第2140號
原      告  李佳芬（原名李芸溶） 



訴訟代理人  陳振吉律師
複代理人    李羿慧  
被      告  賈超然  
上列當事人間請求確認本票債權不存在事件，於民國111年8月30
日言詞辯論終結，本院判決如下：
    主      文
確認被告持有原告所簽發如附表所示本票之票據債權不存在。
被告不得持臺灣花蓮地方法院110年度司票字第110號民事裁定對
原告強制執行。
訴訟費用由被告負擔。
    事實及理由
一、原告主張：
　㈠本件原告於民國107年10月30日，係以車牌號碼000-0000號自
    小客車(下稱系爭車輛)，向三億當鋪質借新臺幣(下同)40萬
    元，同時簽發如附表所示之本票（下稱系爭本票）予三億當
    鋪做為擔保，被告當時為三億當鋪之經營者，被告並於110
    年4月15日以其執有原告簽發之系爭本票，向法院聲請裁定
    ， 經臺灣花蓮地方法院(下稱花蓮地院)以110年度司票字第
    110號裁定准予強制執行在案。被告為三億當鋪之經營者，
    自係民法第899條之2所規定以受質為營業者，被告並已自認
    系爭車輛因原告無力清償系爭借款，成為當鋪之流當品，由
    被告取得所有權，則依民法第899條之2之規定，系爭本票所
    擔保之被告對原告之系爭借款債權，即已於108年12月間因
    被告即三億當鋪就系爭借款之質物取償而消滅，系爭本票之
    票據債權已不存在，被告自不得再執系爭本票，請求原告清
    償票據債務。
  ㈡倘三億當鋪為合夥(原告否認之)，因系爭本票擔保之借款債
    權，已因三億當鋪就系爭車輛流當而消滅，被告為三億當鋪
    之店長，對系爭本票所擔保之系爭40萬元借款債權，已因系
    爭車輛之流當而消滅，系爭本票已無擔保債權存在之事實，
    應知之甚詳，卻仍自三億當鋪受讓取得系爭本票，被告亦自
    認其行使系爭本票之23萬元乃為系爭車輛買賣之欠款，並非
    系爭本票擔保之系爭借款債權，則被告顯然係惡意取得系爭
    本票，依票據法第14條第1項之規定，自不得享有系爭本票
    之票據上之權利等語。並聲明：如主文第1、2項所示。
二、被告則以：伊是三億當舖之店長，當初原告來借款係伊所承
    辦，這是三億當舖之債權，後來三億當舖經營不善解散，伊
    為三億當舖之股東，當舖將債權分一分，作為退還給股東之
    股金，原告於108年12月已有長時間無力繳款，被告顧及流
    當對原告損失慘重，因此未將系爭車輛對外出售，怕將來買
    回困難，因此談好流當由本人買下使用，109年6月原告之前
    夫說要買回系爭車輛售予友人，雙方議定以55萬元買回系爭
    車輛，委託友人楊銘德買回該車，並先付30萬元給被告，原
    告前夫另還2萬元給被告，尚欠車款23萬元，系爭本票留在
    這邊當保障，等分期付款清償後再還給原告等語置辯。並聲
    明：原告之訴駁回。
三、法院之判斷：
  ㈠按確認法律關係之訴，非原告有即受確認判決之法律上利益
    者，不得提起之，民事訴訟法第247條第1項前段定有明文。
    又所謂即受確認判決之法律上利益，係指因法律關係之存否
    不明確，致原告在私法上之地位有受侵害之危險，而此項危
    險得以對於被告之確認判決除去之者而言，故確認法律關係
    成立或不成立之訴，苟具備前開要件，即得謂有即受確認判
    決之法律上利益（最高法院42年台上字第1031號判例意旨參
    照）。經查，被告持系爭本票聲請裁定准許強制執行，經花
    蓮地院以110年度司票字第110號裁定准予強制執行在案，經
    本院依職權調取上開卷宗核閱屬實，而原告則起訴主張被告
    就系爭本票之票據權利不存在，是原告與被告間就系爭本票
    之票據權利是否仍存在，顯有爭執，致原告應否負系爭本票
    發票人責任之法律關係不明確，而系爭本票既經法院裁定准
    予強制執行，被告隨時得持系爭本票准許強制執行之裁定聲
    請就原告之財產為強制執行，顯將使原告於私法上之財產權
    有受侵害之危險，而此種不安之狀態，應能以確認判決將之
    除去，揆諸前開判例意旨，原告訴請確認被告就系爭本票對
    原告之債權是否存在，自有確認利益。
  ㈡經查，原告主張其於107年10月30日以系爭車輛，向三億當鋪
    質借40萬元，同時簽發系爭本票予三億當鋪做為擔保乙節，
    為被告所不爭執，堪認原告與三億當鋪為系爭本票之直接前
    後手。而被告為三億當舖之店長及股東，亦為兩造所不爭，
    惟依被告提出台中市當舖商業同業公會第27屆會員名冊以觀
    ，三億當舖負責人為陳惠萍，被告為會員代表，可認三億當
    舖並非獨資經營，三億當舖於108年11月結束營業變更為弘
    富當舖，亦有台灣公司情報網之資料在卷可稽，則被告於三
    億當舖結束營業後，自三億當舖受讓系爭本票債權，作為股
    款之返還，被告與原告間顯非系爭本票之直接前後手。
  ㈢按以惡意或有重大過失取得票據者，不得享有票據上之權利
    。無對價或以不相當之對價取得票據者，不得享有優於其前
    手之權利，為票據法第14條所明文。惟票據法第14條所謂以
    惡意取得票據者，不得享有票據上之權利，係指從無權處分
    人之手，受讓票據，於受讓當時有惡意之情形而言，如從有
    正當處分權人之手，受讓票據，係出於惡意時，亦僅生票據
    法第13條但書所規定，票據債務人得以自己與發票人或執票
    人之前手間所存人的抗辯之事由對抗執票人而已，尚不生執
    票人不得享有票據上權利之問題（最高法院67年台上字第18
    62號民事判例可參）。本件被告自三億當舖受讓取得系爭本
    票，三億當舖就系爭本票並非無處分權之人，被告並非自無
    處分權人之手取得系爭本票，即非票據法第14條所稱之惡意
    取得。
  ㈣又按票據債務人不得以自己與發票人或執票人之前手間所存
    抗辯之事由對抗執票人。但執票人取得票據出於惡意者，不
    在此限，票據法第13條定有明文。所謂惡意，係指執票人明
    知票據債務人對於發票人或執票人之前手間，有抗辯事由存
    在而言（臺灣高等法院97年度上易字第715號民事裁判可參
    ）。經查，系爭本票所擔保之債權為原告與三億當舖間之借
    款債權，惟系爭車輛已流當而由被告取得，為兩造所不爭執
    ，則系爭本票所擔保之借款債權已不存在，被告明知系爭本
    票擔保之借款債權不存在，仍自三億當舖受讓取得系爭本票
    ，顯係票據法第13條但書所稱之惡意取得系爭本票。是以原
    告主張其得援引自己與系爭本票前手即三億當舖間所存在之
    抗辯事由即系爭本票所擔保之借款債權不存在，對抗為執票
    人之被告，自屬有據。被告雖辯稱：原告之前夫嗣後將系爭
    車輛買回，尚欠車款23萬元，原告同意以系爭本票為車款之
    擔保云云，惟為原告所否認，被告復無法舉證證明原告同意
    系爭本票供作車款之擔保，所辯自無可採。
  ㈤綜上所述，系爭本票所擔保借款債權已不存在，原告並得以
    此原因關係抗辯事由對抗被告，被告自不得對原告主張系爭
    本票之票據權利。從而，原告訴請確認被告持有系爭本票之
    票據債權不存在，及被告不得持花蓮地院110年度司票字第1
    10號民事裁定對原告強制執行，為有理由，應予准許。
四、本件事證已臻明確，兩造其餘攻擊防禦方法及證據，經審酌
    後核與判決之結果不生影響，爰不一一論列，併此敘明。
五、訴訟費用負擔之依據：民事訴訟法第78條。 
中　　華　　民　　國　　111 　年　　9 　　月　　13　　日
                  臺灣臺中地方法院臺中簡易庭
                                  法  官 吳蕙玟 
以上為正本係照原本作成。
如不服本判決，應於送達後20日內，向本院提出上訴狀並表明上
訴理由，如於本判決宣示後送達前提起上訴者，應於判決送達後
20日內補提上訴理由書（須附繕本）。如委任律師提起上訴者，
應一併繳納上訴審裁判費。　　　　　　　　　　　　　　　　　
中　　華　　民　　國　　111 　年　　9 　　月　　13　　日
                                  書記官  楊思賢
附表：
發票人 發票日 票面金額 到期日 票號 李芸溶 107年10月30日 新臺幣40萬元 未載 WG0000000